臺北高等行政法院判決
　　　　　　　　　　　　　　　　　　 96年度訴字第00024號
　　　　　　　　　　　　　　　.
原　　　告　甲○○
被　　　告　金門縣烏坵鄉公所
代　表　人　乙○○（鄉長）
上列當事人間因考績事件，原告不服公務人員保障暨培訓委員會
中華民國95年11月28日95公審決字第0396號復審決定，提起行政
訴訟。本院判決如下：
    主  文
復審決定撤銷。
訴訟費用由被告負擔。
    事  實
壹、事實概要：
    本件原告任職被告擔任技士，經被告以其自民國（下同）94
    年7 月5 日至同年11月24日請假未獲核准，曠職多達4 個月
    ，怠忽職守，且平時工作態度蠻橫，公然侮辱長官，辱罵女
    性職員，無心於自身職務，破壞紀律甚嚴，除對於曠職部分
    ，以專案考績處理外，另就年終考績部分，依公務人員考績
    法第2 條、第5 條規定，以95年7 月25日坵人字第09500013
    11號考績（成）通知書，核布其94年年終考績考列丙等，原
    告不服該考績核布，向公務人員保障暨培訓委員會（下稱保
    訓會）提起復審，經保訓會以不受理決定駁回，遂向本院提
    起撤銷訴訟。被告未於準備程序及言詞辯論期日到場，僅提
    出書狀為聲明、陳述。
貳、兩造聲明：
一、原告聲明：求為判決
(一)、先位聲明：
１、撤銷復審決定，並發回保訓會依申訴、再申訴程序處理。
２、訴訟費用由被告負擔。
(二)、備位聲明：被告應賠償原告考績獎金新臺幣（下同）14萬元
    。
二、被告聲明：求為判決駁回原告之訴。
參、兩造之爭點：
一、原告主張之理由：
(一)、依公務人員保障法第4 條之規定，公務人員權益之救濟，不
    論係復審、申訴、再申訴程序，保訓會皆有義務受理。復依
    同法第61條第3 項規定，如屬應提起申訴、再申訴事項，誤
    提復審者，保訓會應移轉申訴受理機關，不得逕為不受理決
    定。法條中所謂之「誤」自以保訓會認定為準，而非公務人
    之認定，換言之，應以「案件實質」是屬「復審或申訴」為
    準，不以公務人員主觀上認定為準，故保訓會不以實質案件
    歸屬為準，而是以發函詢問公務人員後即予不受理，顯然違
    背公務人員保障法第4 條、第61條第3 項之立法意旨。
(二)、原告係因公受傷，惟被告卻因原告不配合其所屬人員蔡元珍
    於工程上貪瀆，而否准原告請公傷假，除以曠職為由將原告
    免職，更在同年度將原告考績考列丙等，所為之判斷與事實
    不符。因被告先前允諾每年考績皆給予甲等，原告始應允工
    作，故被告有違誠信原則，應賠償考績獎金14萬元。
二、被告主張之理由：
(一)、程序部分：原告於95年8 月21日收受上開考績通知書，有送
    達證書附卷可稽，其向保訓會提起復審，被告亦於95年9 月
    25日備函答辯，且保訓會業已依公務人員保障法第61第3 項
    做出不受理被告復審之決定，是以本案程序部分尚無不合。
(二)、實體部分：原告不服被告94年年終考績丙等之評定，未依該
    通知書之教示於收受考績通知書之次日起30日內（95年8 月
    21日收受考績通知書，應於95年9 月21日內），以書面向被
    告提起申訴，僅以書面向保訓會申請撤銷被告94年年終考績
    丙等之評定，違反公務人員保障法第61條規定，並遲誤向被
    告提起申訴之期限，今申訴期限已過，被告處置並無不妥。
    況被告長官以平時考核為依據，考列原告94年年終考績，過
    程並無不妥或違誤。被告依原告日常工作表現，未給予年終
    考績考列丁等，實已對其最大之寬恕，是被告認事用法並無
    違誤，原告提起訴訟顯無理由。
    理  由
壹、程序方面：
一、按「保訓會復審決定依法得聲明不服者，復審決定書應附記
    如不服決定，得於決定書送達之次日起二個月內，依法向該
    管司法機關請求救濟。」公務人員保障法第72條第1 項定有
    明文。本件原告不服被告95年7 月25日坵人字第0950001311
    號考績（成）通知書，核布其94年年終考績考列丙等，向保
    訓會提起復審，業經該會以95公審決字第0396號復審決定書
    ，為不受理之決定，並於該決定書附記原告如不服該決定，
    得於決定書送達之次日起2 個月內，向本院提起行政訴訟，
    是本院對該復審決定合法與否，有審判權限，合先敘明。
二、次按「訴狀送達後，原告不得將原訴變更或追加他訴。但經
    被告同意或行政法院為適當者，不在此限。」行政訴訟法第
    111 條第1 項定有明文。查原告於96年1 月3 日起訴聲明請
    求撤銷復審決定，嗣經本院將訴狀送達被告後，始於96年7
    月12日言詞辯論期日當庭追加備位聲明，請求被告應賠償其
    考績獎金14萬元。核原告原起訴請求撤銷保訓會之復審決定
    ，係基於公務人員保障法第61條第3 項規定，而所為追加之
    訴則係基於原處分為違法之前提請求，二者請求之基礎不同
    ，且未經被告同意，是本院認其追加為不適當，乃不予准許
    。
三、本件被告經合法通知，未於言詞辯論期日到場，依行政訴訟
    法第218 條準用民事訴訟法第386 條、第385 條第1 項前段
    規定，核無民事訴訟法第386 條所列各款情形，爰依到場原
    告之聲請，由其一造辯論而為判決。
貳、實體方面：
一、按「復審事件有下列各款情形之一者，應為不受理決定：．
    ．．七、對不屬復審救濟範圍內之事項，提起復審者。」公
    務人員保障法第61條第1 項第7 款固定有明文；惟同法條第
    3 項另規定：「第一項第七款情形，如屬應提起申訴、再申
    訴事項，公務人員誤提復審者，保訓會應移轉申訴受理機關
    依申訴程序處理，並通知該公務人員，不得逕為不受理決定
    。」是就應提起申訴、再申訴事項，公務人員誤提復審者，
    保訓會即應移轉申訴受理機關依申訴處理，不得依同法條第
    1 項第7 款之規定，逕為不受理之決定甚明。
二、查原告於被告機關擔任技士，經被告認其自94年7 月5 日至
    同年11月24日請假未獲核准，曠職多達4 個月，怠忽職守，
    且平時工作態度蠻橫，公然侮辱長官，辱罵女性職員，無心
    於自身職務，破壞紀律甚嚴，乃對其曠職部分，以專案考績
    處理，除以95年6 月29日坵人字第0950001130號考績（成）
    通知書，予以記二大過免職外；就年終考績部分，並依公務
    人員考績法第2 條、第5 條規定，以95年7 月25日坵人字第
    0950001311號考績（成）通知書，核布其94年年終考績考列
    丙等，原告不服，就上述專案考績及年終考績於95年8 月31
    日向保訓會提起復審（見復審卷第33頁），其中專案考績部
    分因經原告於95年8 月29日提起復審，業於該會審理中；而
    就年終考績部分則經保訓會認屬應提起申訴事項，乃以95年
    9 月11日公保字第0950008779號函告知原告所提程序有誤，
    並詢其是否誤提復審，而擬更正為依申訴程序救濟（見復審
    卷第30、31頁），因原告未為函復，續於95年9 月29日提出
    復審理由書，保訓會因認原告仍執意以復審程序救濟，遂未
    依公務人員保障法第61條第3 項規定，將本件移轉申訴受理
    機關依申訴程序處理，而逕為不受理之決定。原告不服，認
    保訓會依保障法第61條第3 項規定，就非屬復審而係申訴事
    件誤提復審者，應逕移轉受理申訴機關處理，而非取決於公
    務人員主觀對案件屬性之認定，遂向本院提起撤銷訴訟。
三、按公務人員對於服務機關或人事主管機關所為之行政處分，
    或依法申請之案件於法定期間內應作為而不作為，認為違法
    或顯然不當，致損害其權利或利益者，得依公務人員保障法
    提起復審；至於公務人員對於服務機關所為之管理措施或有
    關工作條件之處置認為不當者，致影響其權益者，則僅得同
    法提起申訴、再申訴；公務人員保障法第25條第1 項、第26
    條第1 項、第77條第1 項分別著有規定。而參照司法院釋字
    第187 號、201 號、243 號、266 號、298 號、312 號、32
    3 號、338 號等解釋意旨，須足以改變公務員身分關係，或
    於公務員權利有重大影響之處分，或基於公務員身分所產生
    之公法上財產上請求權，始可依公務人員保障法所定復審程
    序請求救濟，並提起行政爭訟。惟若未改變公務員身分關係
    、不直接影響服公職權利之記大過、記過處分、申誡懲處、
    考績評定等措施，核屬公務人員保障法第77條第1 項所指之
    工作條件或管理措施，公務人員僅得依申訴、再申訴程序尋
    求救濟，不得以復審之程序請求救濟。
四、復按「公務人員之考績，應本綜覈名實、信賞必罰之旨，作
    準確客觀之考核。」、「年終考績應以平時考核為依據。平
    時考核就其工作、操行、學識、才能行之。」、「年終考績
    獎懲依左列規定：…三、丙等：留原俸級。」為公務人員考
    績法第2 條、第5 條、第7 條第1 項第3 款所明定。是被告
    有關原告年終考績丙等之評定，並未改變原告公務員身分關
    係，性質屬機關內部之管理措施，揆諸上開說明，原告僅得
    依申訴、再申訴程序救濟，而不得依復審程序予以救濟。其
    誤提復審，保訓會依首揭公務人員保障法第61條第3 項規定
    ，本應移轉申訴受理機關依申訴程序處理，並通知原告。惟
    該會僅以其曾以95年9 月11日公保字第0950008779號書函請
    原告敘明就上述考績評等事件部分是否屬「誤提」，如係誤
    提且擬更正為依申訴程序救濟者，請依限陳明，逾期該會將
    逕依現有資料處理；而原告仍於同年月29日（復審決定書誤
    載為28日）以復審（理由）書補充復審理由到會，即認原告
    堅持提起復審，無誤用程序情事，顯無視原告前於95年8 月
    31日提起復審時，原以同一復審（理由）書就上開年終考績
    及專案考績併為不服，而就該二大過免職之專案考績部分係
    得提起復審（已經保訓會另案受理如前述）；原告於95年9
    月29日所提復審（理由）書第壹大項復仍表明其不服上開年
    終考績及專案考績之評定，並無隻字片語敘及保訓會前函內
    容，則原告是否確已明瞭系爭年終考績評定部分應依申訴程
    序救濟，實非無疑？其是否係在已知程序誤提之情形下，而
    有執意提起復審之意，更難由其上述後續復審（理由）書之
    提出即可確認。保訓會未為進一步詳查，遽以推測之詞認定
    原告非誤提復審，而逕為不受理之決定，於法顯有未合，原
    告執此指摘，為有理由，自應由本院予以撤銷，由保訓會依
    公務人員保障法第61條第3 項規定，另為適當之處理。至兩
    造其餘攻擊防禦方法經本院審酌後，核與本件判決結果均不
    生影響，故不再逐項論述，附敘明之。
據上論結，本件原告之訴為有理由，爰依行政訴訟法第98條第3
項前段、第218 條、民事訴訟法第385 條第1 項前段，判決如主
文。
中　　華　　民　　國　　96　　年　 　7　　月　 26  　 日
                  第 七 庭 審 判 長 法  官　李得灶
                                    法  官　黃秋鴻
                                    法  官　林玫君
上為正本係照原本作成。
如不服本判決，應於送達後20日內，向本院提出上訴狀並表明上
訴理由，如於本判決宣示後送達前提起上訴者，應於判決送達後
20日內補提上訴理由書（須按他造人數附繕本）。
中　　華　　民　　國　　96　　年　 　7　　月　 26  　 日
             　　　　　　　   　　　書記官  黃明和
